【裁判字號】    94,訴,328
【裁判日期】    950322
【裁判案由】    侵權行為損害賠償
【裁判全文】
臺灣屏東地方法院民事判決               94年度訴字第328號
原      告  丙○○
訴訟代理人  林維毅律師
被      告  丁○○
            東洲交通有限公司
法定代理人  乙○○
訴訟代理人  甲○○
上列當事人間請求侵權行為損害賠償事件，本院於民國95年3月
9日言詞辯論終結，判決如下：
    主  文
原告之訴及假執行之聲請均駁回。
訴訟費用由原告負擔。
    事實及理由
一、本件原告經合法通知，未於言詞辯論期日到場，核無民事訴
    訟法第386 條各款所列情形，爰依被告聲請，由其一造辯論
    而為判決。
二、原告主張：被告丁○○為被告東洲交通有限公司（下稱東洲
    公司）司機，於民國92年7 月17日上午5 時45分，駕駛車牌
    號碼138 —GP號營業貨運曳引車，拖載半拖車（車號：7R—
    56）（下稱系爭貨車），沿屏東縣枋寮鄉台一線由枋寮往高
    雄方向行駛，行經屏東縣枋寮鄉○○○路472 號前北上車道
    時，依當時狀況無不能注意之情形，竟疏未注意貿然自路旁
    起駛，未讓行進中之車輛優先通行，致被害人即原告之子張
    崑山所駕駛之車牌號碼：7936—FA號自用小客車（下稱系爭
    小客車）閃避不及，撞擊系爭貨車之左後車輪，被害人張崑
    山因而中腦動脈畸形破裂顱內出血死亡（下稱系爭交通事故
    ）。原告為被害人張崑山之父，自得依民法第191 條之2及
    第194 條第2 項等規定，請求被告負賠償責任，且被告丁○
    ○為被告東洲公司之受僱人，被告東洲公司自應與被告丁○
    ○負連帶賠償責任，是原告得向被告請求連帶賠償慰撫金新
    台幣（下同）1,000,000 元等語。並聲明：（一）被告應連
    帶給付原告1,000,000 元，及自起訴狀繕本送達翌日起至清
    償日止，按週年利率百分之5 計算之利息。（二）願供擔保
    ，請准宣告假執行。
三、被告東洲公司則以：被告丁○○係被告東洲公司之司機，系
    爭貨車亦為被告東洲公司之車輛。因被害人張崑山當天駕車
    是從後面追撞系爭貨車，故被告丁○○沒有過失，況被害人
    張崑山事發當時酒精濃度過高，經法醫檢驗，發現是被害人
    張崑山先猝死再追撞被告丁○○所駕駛之系爭貨車，且檢察
    官已為不起訴處分，所以應該不用賠等語，資為抗辯；被告
    丁○○則以：不願意給付等語置辯。被告2 人均聲明：請求
    駁回原告之訴。
四、查被害人張崑山於前揭時、地駕駛系爭小客車，自後撞上被
    告東洲公司司機被告丁○○所駕駛之系爭貨車，訴外人張崑
    山因中腦動脈靜脈破裂，經送醫急救後不治死亡，而前揭事
    故發生時，被害人張崑山飲酒酒精濃度過量且未保持安全距
    離之事實，業據原告提出相驗屍體證明書及枋寮醫院診斷證
    明書各1 紙（見本院卷宗第4 頁、第5 頁）為證，且本院亦
    依職權調取台灣屏東地方法院檢察署93年度偵字第2353號卷
    宗及92年度相字第460 號卷宗核閱屬實，復為兩造所不爭執
    ，應堪信為真實。。
五、本件之爭點厥為（一）被告丁○○就系爭交通事故之發生是
    否有過失？（二）被告依法應否連帶賠償原告精神慰撫金？
    如是，應給付之金額為何？
（一）按因故意或過失，不法侵害他人之權利者，負損害賠償責
      任，受僱人因執行職務，不法侵害他人之權利者，由僱用
      人與行為人連帶負損害賠償責任。又不法侵害他人致死者
      ，被害人之父、母、子、女及配偶，雖非財產上之損害，
      亦得請求賠償相當之金額，民法第184 條第1 項前段、第
      188 第1 項前段及第194 條，固分別定有明文，惟必行為
      人因故意或過失有不法之侵害行為始足當之。又按當事人
      主張有利於己之事實者，就其事實有舉證之責任，民事訴
      訟法第277 條前段，亦定有明文。本件原告主張：被告丁
      ○○就系爭交通事故之發生有過失等語，為被告以前詞否
      認，依據前揭說明，自應由原告負舉證責任。
（二）原告雖主張被告丁○○疏未注意貿然自路旁起駛，全車尚
      未進入外側快車道，並未讓被害人張崑山所駕駛之系爭小
      客車優先通行，致生系爭交通事故等語，並提出10張相片
      為證（見本院卷宗第53頁至58頁）。經查，既然被害人張
      崑山所駕駛之系爭小客車，係自後撞上被告丁○○所駕駛
      之系爭貨車，則由系爭貨車車身受損之位置及兩車之實際
      撞擊地點即可推知當時系爭事故發生之情形，亦即若系爭
      貨車如原告所述係貿然自路旁起駛，全車尚未進入外側快
      車道時，便遭系爭小客車撞擊，則系爭貨車之受損處應在
      左邊車身，且兩車之撞擊地點應在外側快車道中央或偏向
      慢車道之處，但由原告提出之上開相片觀之，卻可得知系
      爭貨車係左正後車尾、車輪損壞，被害人張崑山所駕駛之
      系爭小客車卻是車頭正中毀損（見本院卷宗第56頁、第55
      頁）等事實，進而可得出系爭小客車係撞擊系爭貨車之左
      正後方，並未撞擊系爭貨車之左側車身之結論，雖系爭貨
      車之左後方最後1 個輪胎輪圈有凹損，但除此之外，系爭
      貨車之左側車身並無因系爭事故造成其他損害，是上開輪
      圈之損壞亦應係系爭小客車自正後方強力撞擊所致。其次
      ，系爭事故現場為設有分向島及劃有快慢車道之雙向4 車
      道，在接近外側快車道與內側快車道間之白色分隔線處留
      有2 條刮地痕（見本院卷宗第53頁、第54頁），則可知兩
      車之碰撞地點已接近外側快車道與內側快車道之分隔線，
      雖兩車碰撞後所遺之散落物亦分佈在接近外側快車道中央
      的位置，但所謂之散落物應是系爭小客車碰撞系爭貨車後
      ，因車頭受損方掉落之部分車體，又系爭小客車發生碰撞
      後係往慢車道轉向，因此其掉落車體分佈區域與實際發生
      碰撞地點相較將更靠近慢車道，故散落物分佈之位置應與
      實際發生碰撞之地點應屬不同。再者，系爭貨車與系爭小
      客車相碰撞後，兩車均停置在外側快車道上，系爭貨車在
      前停在外側快車道上，系爭小客車在後橫置在外側快車道
      與慢車道中央實線上，且由事故現場長達數公尺之胎痕及
      壓碎物之軌跡來看（見本院卷宗第57頁、56頁、54頁），
      系爭貨車自系爭事故發生時起至停止行進為止，均在外側
      快車道之中央位置行駛，是以，自前開所得之系爭小客車
      係撞擊系爭貨車之左正後方，兩車之碰撞地點已接近外側
      快車道與內側快車道之分隔線，且系爭貨車自系爭事故發
      生時係在外側快車道之中央行駛等結論，顯可推知系爭貨
      車之車身係已經完全進入外側快車道後，方遭系爭小客車
      自後撞擊之事實，此與上揭原告之主張完全不符，再參以
      台灣省高屏澎車輛事故鑑定委員會及台灣省行車事故覆議
      鑑定委員會亦為與本院相同之認定，有上開委員會93年1
      月30日高屏澎鑑字第930129號函及內附鑑定意見書、93年
      3 月13日府覆議字第9310113 號函在卷可稽（見台灣屏東
      地方法院檢察署92年度相字第460 號卷宗第113 頁至第11
      5 頁、第121 頁），是原告此部分之主張，尚難採信。此
      外，原告復未提出其他積極證據證明被告丁○○就系爭交
      通事故之發生有過失，是應由被告負客觀上舉證責任。
（三）綜上，被告丁○○就系爭交通事故之發生並無過失，則依
      據前段所揭法律規定，被告丁○○無須賠償原告精神慰撫
      金，且被告東洲公司亦無須與被告丁○○負連帶賠償責任
      。
六、從而，原告基於侵權行為相關規定，請求被告連帶賠償原告
    1,000,000 元及自起訴狀繕本送達被告翌日起至清償日止，
    依週年利率百分之5 計算之遲延利息部分，為無理由，應予
    駁回。而原告陳明願供擔保，聲請宣告假執行，因原告敗訴
    ，其假執行之聲請已失所附麗，應併予駁回。
七、本件判決事證已臻明確，兩造其餘攻擊防禦及舉證，經核與
    本件判決結果無影響，爰不加以一一論擬，附此敘明。
八、據上論結，本件原告無理由，依民事訴訟法第385 條第1 項
    前段、第78條，判決如主文。
中    華    民    國    95    年    3     月    22    日
                  民事第二庭審判長法  官  阮世賢
                                  法  官  林孟和
                                  法  官  葉力旗
正本係照原本作成。
如對本判決上訴，須於判決送達後廿日內向本院提出上訴狀。
                                  書記官  李勝群
中    華    民    國    95    年    3     月    22    日


司法院資訊處製作；財團法人民間司法改革基金會備份。
